臺灣臺中地方法院刑事判決　　　　　　 100年度易字第2644號
聲　請　人　臺灣臺中地方法院檢察署檢察官
被　　　告　陳榮謙
上列被告因詐欺案件，經檢察官提起公訴（100年度偵字第12167
號），本院判決如下：
    主  文
本件免訴。
    理  由
一、公訴意旨略以：被告陳榮謙雖可預見轉讓金融機構帳戶之金
    融卡及密碼供他人使用，將幫助詐欺犯行，惟此竟不違反其
    本意，於民國99年11、12月間某日，在臺中縣太平市( 現改
    制為臺中市太平區○ ○○○○街68巷20號不知情之陳凱傑住處
    附近，向陳凱傑借得陳凱傑向中國信託商業銀行中壢分行申
    請開立之帳戶（帳號：000-0000000000000 號，下稱中國商
    銀帳戶）之金融卡及密碼，旋以新臺幣（下同）5 千元之代
    價，於同年12月12日上午10時許，在臺中市○區○○○路附
    近，交付上開金融卡及密碼予姓名年籍不詳之成年男子使用
    ，以此方式幫助該成年男子所屬之犯罪集團為詐欺犯行時不
    易被追查。而該成年男子所屬之犯罪集團旋於同年12月30日
    上午11時44分許，撥打電話向被害人陳德瑄諉稱其涉犯詐欺
    案件，而要求被害人陳德瑄依指示匯款，致被害人陳德瑄陷
    於錯誤，於同日某時，匯款10萬元至上開帳戶，因認被告涉
    犯刑法第30條第1 項、第339 條第1 項之幫助詐欺取財罪嫌
    等語。
二、按案件曾經判決確定者，應諭知免訴之判決，且得不經言詞
    辯論為之，刑事訴訟法第302條第1款、第307條分別定有明
    文。又按訴訟上所謂一事不再理之原則，關於實質上一罪或
    裁判上一罪，均有其適用；刑事訴訟法第303條第2款規定已
    經提起公訴或自訴之案件，在同一法院重行起訴者，應諭知
    不受理之判決，係以已經提起公訴或自訴之同一案件尚未經
    實體上判決確定者為限。如果已經實體上判決確定，即應依
    同法第302條第1款諭知免訴之判決，而無諭知不受理之可言
    （最高法院著有49年度臺非字第20號及60年度臺非字第173
    號判例可資參照），合先說明。
三、經查：
（一）查被告前因於99年12月中旬某日，將其於報紙上覓得之蒐
      購帳戶者資料告知予有販賣金融帳戶、幫助他人詐欺之犯
      意之游志祥（所涉幫助詐欺部分，另經本院以100 年豐簡
      字249 號判決處拘役55日確定），游志祥隨即在臺中縣和
      平鄉（現改制為臺中市和平區○○○路○ 段溫泉巷7 號神
      木谷飯店內，將其向中華郵政股份有限公司和平郵局所申
      請開立之帳號00000000000000號帳戶（下稱和平郵局帳戶
      ）之金融卡與密碼，以3 千元之代價交付予被告，再由被
      告以4 千元之代價將之轉售予真實姓名年籍不詳綽號「阿
      猴」之人及該人所屬詐欺集團使用。嗣該姓名年籍不詳綽
      號「阿猴」之人及其所屬詐騙集團成員於取得被告及游志
      祥所交付之上開帳戶資料後，即共同意圖為自己不法之所
      有，並基於詐欺取財之犯意聯絡，於同年月23日13時02分
      許，假冒係臺中市政府警察局及法務部行政執行署職員，
      撥打電話予被害人張書麟，佯稱因涉嫌將帳戶賣予詐騙集
      團，故名下所有帳戶都遭到凍結，且需先行匯款7 萬元至
      指定之帳號內進行交叉比對，致使被害人張書麟陷於錯誤
      ，遂依該集團成員之指示，於當日前往位在新竹縣竹東鎮
      ○○路○ 段195 號竹東工研院郵局臨櫃匯款7 萬元至游志
      祥之上開和平郵局帳戶內之犯罪事實，業經臺灣臺中地方
      法院檢察署檢察官以100 年度偵字第8980號向本院聲請以
      簡易判決處刑，由本院豐原簡易庭於100 年5 月27日以10
      0 年度豐簡字第301 號以被告涉犯幫助詐欺罪，判處有期
      徒刑2 月，如易科罰金，以1 千元折算1 日，並於100 年
      6 月27日確定（下稱前案）等情，業經本院調閱上開案卷
      核閱無誤，並有游志祥之臺灣高等法院被告前案紀錄表、
      100 年度偵字第6583號臺灣臺中地方法院檢察署檢察官聲
      請簡易判決處刑書各1 份在卷可稽。
（二）又本案檢察官針對被告交付陳凱傑所有之上開中國商銀中
      壢分行帳戶遭詐騙集團成員作為詐財之匯款帳戶使用等情
      ，認為涉犯刑法第30條第1 項、第339 條第1 項之幫助詐
      欺取財罪嫌，另行聲請簡易判決處刑，並經本院於100 年
      7 月22日繫屬在案。本件檢察官聲請簡易判決處刑之犯罪
      事實，雖本案被告所交付之帳戶金融卡（含密碼）、遭詐
      欺集團詐騙之被害人，與前案有所差異；但就被告交付上
      開陳凱傑所有中國商銀中壢分行帳戶金融卡（含密碼）予
      詐欺集團成員之時間，依被告於本院準備程序供稱：伊交
      付帳戶給「阿猴」總共有3 次，第1 次是交自己的2 個帳
      戶，第2 次伊交付陳凱傑、游志祥、吳家榮（另案經檢察
      官偵辦中）的帳戶，交付吳家榮帳戶那一次，吳家榮本人
      跟伊一起去交付帳戶，那次除了吳家榮外，還有交付陳凱
      傑及游志祥的帳戶給「阿猴」，第3 次是與吳家榮去交付
      吳家榮帶去的黃安俊之帳戶等語（見本院卷第20頁），可
      知前案之提供帳戶時間與本次之提供帳戶時間相同；雖前
      案聲請簡易判決處刑書所載之時間為「99年12月中旬」並
      未如本案聲請簡易判決處刑書明確記載時間為「99年12月
      12 日 」，惟此或係因訊問者所設問題有所差異、被告理
      解有所出入，致被告未能全盤、詳細供陳其犯罪時間、地
      點之故；且參以前案之被害人張書麟與本案之被害人陳德
      瑄於警詢時分別證述遭詐騙之手法、情節甚為相似（見臺
      中市政府警察局和平分局中市警和分偵字第1000002876號
      卷第9 至10頁、臺灣桃園地方法院檢察署100 年度偵字第
      88 98 號卷第6 至7 頁），其遭詐騙之時間亦相去不遠，
      應係同一詐騙集團所為，是被告於本院準備程序中所供，
      應屬實情，堪予採信。
（三）基上，被告前後兩案之詐欺犯行，係於同一時、地，一次
      交付該等帳戶金融卡（含密碼）給「阿猴」，而造成先後
      兩案之被害人等受害。被告乃一行為觸犯基本構成要件相
      同之數罪名，為想像競合犯，依刑法第55條前段規定，應
      以一罪論。故本案與上開本院100 年度豐簡字第301 號刑
      事判決確定之另案，核屬同一被告、同一犯罪事實之「同
      一案件」甚明。惟同一案件既有前案判決確定在先，本件
      應為該案確定判決既判力之效力所及。揆諸前揭說明，本
      案爰不經言詞辯論，逕為免訴之判決。
據上論斷，應依刑事訴訟法第302 條第1 款、第307 條，判決如
主文。
中    華    民    國    100    年    10     月    11    日
                 刑事第十二庭  審判長 法  官  郭瑞祥
                                      法  官  簡婉倫
                                      法  官  莊秋燕
以上正本證明與原本無異。
如不服本判決應於收受判決後10日內向本院提出上訴書狀，並應
敘述具體理由；其未敘述上訴理由者，應於上訴期間屆滿後20日
內向本院補提理由書（均須按他造當事人之人數附繕本）「切勿
逕送上級法院」。
                                      書記官  楊賀傑
中    華    民    國   100    年    10    月    11    日